【裁判字號】    88,訴,643
【裁判日期】    901012
【裁判案由】    侵占等
【裁判全文】
臺灣嘉義地方法院刑事判決                          八十八年度訴字第六四三號
    公  訴  人  臺灣嘉義地方法院檢察署檢察官
    被      告  子○○
右列被告因侵占等案件，經檢察官提起公訴（八十八年度偵字第五一七六號），本院
判決如左：
    主  文
子○○連續意圖為自己不法之所有，而侵占對於業務上所持有之物，處有期徒刑貳年
。
如附表所示偽造之丁○○及戊○○印章各壹枚，及偽造之丁○○署押柒枚、丁○○印
文拾貳枚、戊○○署押壹枚、戊○○印文貳枚均沒收。
    事  實
一、子○○原受雇於台南區中小企業銀行股份有限公司，擔任該銀行嘉義興業分行職
    員，為從事業務之人。詎其竟意圖為自己不法所有，自八十八年一月間起至五月
    間止，盜刻銀行客戶之印章、偽造客戶名義之借據、印鑑卡、取款憑條、放帳卡
    、授信動用申請書、活期儲蓄存款開戶申請書等私文書，持以侵占其業務上持有
    之該銀行款項，並將客戶交付用以清償銀行之款項亦予侵占入己，詳如附表所示
    ，所得款項均花用完盡。嗣為該銀行發覺而查獲。
二、案經台南區中小企業銀行股份有限公司訴請臺灣嘉義地方法院檢察署檢察官偵查
    起訴。
    理  由
一、訊據被告子○○對於右揭（如附表編號一至編號五所示）業務侵占犯行，供承不
    諱，核與告訴人之代理人乙○○指訴之情節相符，並有證人癸○○、庚○○、甲○○、壬○○、己○○、丙○○、丁○○等之證述在卷可參，此外復有前揭（詳
    如附表）偽造之私文書、銀行撥款傳票、存帳戶交易明細表、放帳卡、電腦內部
    資料表、取款憑條等可資佐證。又被告雖坦承有使用附表編號六所示之十二萬元
    ，惟辯稱係向雄億營造有限公司借貸十二萬，事後已連利息一併歸還云云，經訊
    之雄億營造有限公司之負責人甲○○、及甲○○之配偶陳建雄，均具結證稱未同
    意借貸予被告該筆十二萬元款項，且取款憑條上原先並未蓋有雄億營造有限公司
    之印文，雖嗣後經查該筆款項有於一般銀行正常上班時間之前即連利息匯入返還
    之情事，應係身為銀行行員之被告所匯入歸還，但此應係被告私自挪用後再私自
    歸還，既未事先經存戶雄億營造有限公司之同意，仍無從解免其罪責。本件事證
    明確，被告犯行洵堪認定。
二、查被告子○○原受雇於台南區中小企業銀行股份有限公司，擔任該銀行嘉義興業
    分行職員，為從事業務之人。詎其竟意圖為自己不法所有，自八十八年一月間起
    至五月間止，盜刻銀行客戶之印章、偽造客戶名義之借據、印鑑卡、取款憑條、
    放帳卡、授信動用申請書、活期儲蓄存款開戶申請書等私文書，持以侵占其業務
    上持有之該銀行款項，並將客戶交付用以清償銀行之款項亦予侵占入己，詳如附
    表所示，所得款項均花用完盡，是核被告所為，係犯刑法第三百三十六條第二項
    業務侵占罪、及同法第二百十六條行使第二百十條偽造私文書罪。被告偽造印章
    、印文及署押後，繼而偽造文書，復持以行使，其偽造印章、印文及署押之行為
    均為偽造私文書之部分行為，偽造私文書之低度行為又為行使偽造私文書之高度
    行為所吸收，均不論罪，僅論以行使偽造私文書罪。又被告如附表所示之先後多
    次業務侵占及行使偽造私文書犯行，犯罪時間緊接，均觸犯構成犯罪要件相同之
    罪名，顯係基於概括犯意為之，皆為連續犯，均應論以一罪，並依法加重其刑。
    被告所犯業務侵占罪與行使偽造私文書罪間，有方法結果之牽連關係，為牽連犯
    ，應從一重之業務侵占罪處斷。至於告訴人於起訴後另指稱（如附表編號六所示
    ）被告於八十八年二月十日偽填雄億營造有限公司之取款憑條，自該公司第四六
    六之一號存款帳戶內提領十二萬元轉入被告之存款帳戶內佔為己有等語，雖未經
    公訴人提起公訴，惟此部分與被告前開論罪科刑之業務侵占犯行間，有連續犯之
    裁判上一罪關係，已如前述，本院自得一併加以審理，附此敘明。爰審酌被告因
    貪圖私利，利用職務之便犯罪，犯罪所得高達一千多萬元，犯罪之目的、手段、
    犯罪所生之危害，其犯後坦承犯行，尚未與告訴人達成和解，僅返還部分侵占之
    金額，尚具悔意等一切情狀，量處如主文所示之刑，以資儆懲。末查如附表所示
    偽造之丁○○及戊○○印章各壹枚，及偽造之丁○○署押柒枚、丁○○印文拾貳
    枚、戊○○署押壹枚、戊○○印文貳枚雖未扣案，惟無從證明業已滅失，仍應依
    刑法第二百十九條諭知沒收；至於偽造之印鑑卡一紙、活期儲蓄存款第六三九六
    之二號帳戶一份、授信動用申請書三份、借據四份、取款憑條八紙雖供被告犯本
    罪之用，惟並非被告所有，爰不諭知沒收，併此敘明。
據上論斷，應依刑事訴訟法第二百九十九條第一項前段，刑法第五十六條、第二百十
六條、第二百十條、第三百三十六條第二項、第五十五條、第二百十九條，罰金罰鍰
提高標準條例第一條前段，判決如主文。
本案經檢察官柯月美到庭執行職務
中      華      民      國    九十      年      十      月    十 二    日
                                臺灣嘉義地方法院刑事第二庭
                                    法  官  李  麗  萍
右正本證明與原本無異。
如不服本判決，應於判決送達後十日內向本院提出上訴狀( 應附繕本 )。
中      華      民      國    九十      年      十      月    十 二    日
                                    書記官  侯  麗  茹
附錄法條：
刑法第三百三十六條第二項：
對於業務上所持有之物，犯前條第一項之罪者，處六月以上五年以下有期徒刑，得併
科三千元以下罰金。
附表（子○○犯罪經過、犯罪所得及相關證物）：
一、關於銀行客戶丁○○部分：
（一）犯罪經過：被告於八十八年五月二十六日未經丁○○同意，持盜刻之丁○○印
      章壹枚，偽簽印鑑卡一紙，冒開活期儲蓄存款第六三九六之二號帳戶。並利用
      經辦放款業務之便利，分別於八十八年五月二十六日、六月一日及六月十五日
      冒用丁○○之名義，持盜刻之丁○○印章偽造授信動用申請書及借據各三份，
      向台南企銀申請融資二百萬元、二百萬元及三百萬元，致台南企銀陷於錯誤，
      如數撥入被告冒開之帳戶內，被告分別於撥付當日偽簽四紙取款憑條提領九十
      五萬元、一百零五萬元、二百萬元及三百萬元，占為己用，均足生損害於丁○○及台南區中小企業銀行股份有限公司。
（二）犯罪所得金額（新台幣）：七百萬元。
（三）尚未歸還金額（新台幣）：七百萬元。
（四）相關證據：活期儲蓄存款第六三九六之二號帳戶之印鑑卡、授信動用申請書及
      借據等各三紙、取款憑條四紙、證人丁○○之證述。
（五）應沒收之偽造之文書：盜刻之丁○○印章壹枚，印鑑卡一紙上之偽造之署押及
      印文各一枚，活期儲蓄存款第六三九六之二號帳戶上之偽造之印文一枚、授信
      動用申請書三份上之偽造之署押及印文各三枚、借據三份上之偽造之署押及印
      文各三枚、四紙取款憑條上之偽造之印文四枚。
二、關於銀行客戶戊○○部分：
（一）犯罪經過：被告利用經辦放款業務之便利，於八十八年一月二十五日未經戊○○同意，冒用戊○○之名義向台南企銀申貸七十萬元，並持盜刻之戊○○印章
      ，偽簽借據乙紙，致台南企銀陷於錯誤，如數撥入戊○○之存款帳戶後，並於
      同日以不實之印鑑章偽造取款憑條提領七十萬元，占為己用，均足生損害於戊○○及台南區中小企業銀行股份有限公司。
（二）犯罪所得金額（新台幣）：七十萬元。
（三）尚未歸還金額（新台幣）：七十萬元。
（四）相關證據：借據及取款憑條各乙紙。
（五）應沒收之偽造之文書：盜刻之戊○○印章一枚，借據乙紙上之偽造之署押及印
      文各一枚，偽造取款憑條一紙上之偽造之印文一枚。
三、關於銀行客戶辛○○部分：
（一）犯罪經過：辛○○於八十八年一月二十八日及二月九日為分別自其開立之活期
      儲蓄存款帳戶提領三十萬元、八百三十六元及三十萬零八百三十六元，擬清償
      其本人借款，惟被告利用經辦放款業務之便利，擅將上開款項轉入其岳父庚○○擔任負責人之豐興工程有限公司之活期存款第五一九之九號帳戶。
（二）犯罪所得金額（新台幣）：六十萬零一千六百七十二元。
（三）尚未歸還金額（新台幣）：六十萬零一千六百七十二元。
（四）相關證據：辛○○及豐興工程有限公司之存款帳戶交易明細表、辛○○放款繳
      息明細查詢單。
（五）應沒收之偽造之文書：無。
四、 關於銀行客戶丙○○部分：
（一）犯罪經過：丙○○於八十八年五月十日及五月十一日分別匯入一百萬元及四十
      萬二千元至其活期儲蓄存款第五○二九之二號帳戶，俾以清償其借款，惟被告
      利用經辦放款業務之便利，竟分別於同年月十日及十二日偽造取款憑條提領一
      百萬元及四十萬元。
（二）犯罪所得金額（新台幣）：一百四十萬元。
（三）尚未歸還金額（新台幣）：一百四十萬元。
（四）相關證據：取款憑條二紙、證人丙○○之證述。
（五）應沒收之偽造之文書：無（取款憑條二紙並未蓋有丙○○之印文）。
五、關於銀行客戶己○○部分：
（一）犯罪經過：八十八年三月二十九日盜用己○○業已簽章之空白借據，填寫一百
      萬元後持向台南企銀借款，致台南企銀陷於錯誤將款項撥入己○○第五三六六
      之○號活期儲蓄存款帳戶，被告旋將該筆撥款之交易取消，並將款項轉入第三
      人陳忠伯之存款第五二七之七號帳戶內，再由被告提領佔有。
（二）犯罪所得金額（新台幣）：一百萬元。
（三）尚未歸還金額（新台幣）：五十五萬二千三百元。
（四）相關證據：己○○及陳忠伯之存款交易明細、證人己○○之證述。
（五）應沒收之偽造之文書：無。
六、關於銀行客戶雄億營造有限公司部分：
（一）犯罪經過：於八十八年二月十日偽填雄億營造有限公司之取款憑條，自該公司
      第四六六之一號存款帳戶內提領十二萬元轉入被告之存款帳戶內佔為己有。
（二）犯罪所得金額（新台幣）：十二萬元。
（三）尚未歸還金額（新台幣）：零。
（四）相關證據：取款憑條、存款交易明細表、證人甲○○、壬○○之證述。
（五）應沒收之偽造之文書：無（取款憑條一紙原未蓋有雄億營造有限公司之印文）
      。
七、合計：
（一）犯罪所得金額（新台幣）：一千零八十一萬二千六百七十二元。
（二）尚未歸還金額（新台幣）：一千零二十五萬三千九百七十二元。


司法院資訊處製作；財團法人民間司法改革基金會備份。
